【裁判字號】    95,簡,375
【裁判日期】    951222
【裁判案由】    廢棄物清理法
【裁判全文】
臺北高等行政法院判決
                                     95年度簡字第00375號
原      告  甲○○
被      告  臺北縣三峽鎮公所
代  表  人  乙○○鎮長）住同.
訴訟代理人  己○○
            戊○○
上列當事人間因廢棄物清理法事件，原告不服臺北縣政府中華民
國95年4 月12日00000000號訴願決定，提起行政訴訟，本院判決
如下：
    主  文
訴願決定及原處分均撤銷。
訴訟費用由被告負擔。
    事實及理由
一、程序說明：
    本件因屬不服行政機關所為罰緩處分而涉訟，其標的之金額
    為新臺幣（下同）3000元，係在20萬元以下，依行政訴訟法
    第229 條第1 項第2 款、第2 項規定及司法院民國（下同）
    92年9 月17日（92）院臺廳行一字第23681 號令，應適用簡
    易程序，本院並依同法第233 條第1 項規定，不經言詞辯論
    ，逕行裁判。
二、事實概要：
    臺北縣三峽鎮為指定清除地區，緣被告於94年8 月15日上午
    8 時55分許，接獲民眾丁○○電話陳情，稱其住家樓上即原
    告所有坐落臺北縣三峽鎮○○路○ 段83巷12號2 樓，疑有排
    放污水污染其1 樓地面之行為，遂派被告所屬環境衛生稽查
    人員於翌日上午10時許前往現場勘查，認定原告確有排放污
    水致污染1 樓地面之事實，乃限令原告應於94年8 月30日前
    自行改善完成，逾期將依違反廢棄物清理法規定處理，並由
    原告在被告所製作之清潔隊環保稽查紀錄表上簽名在案。嗣
    至同年10月27日，被告再度接獲民眾丁○○之電話陳情，指
    訴上開地點仍有排放污水至1 樓之情形，被告即派員現場勘
    查，當場發現2 樓後方之污水正流至1 樓地面造成污染，遂
    以原告為違章行為人，以94年11月7 日北縣峽清字第094002
    7898號函檢送違反廢棄物清理法告發單（94年11月2 日〈94
    〉北縣峽鎮清字第046 號）暨處分通知單（94年11月2 日〈
    94〉北縣峽鎮清違字第046 號），依廢棄物清理法第27條第
    2 款、第50條第3 款處原告罰緩3,000 元（下稱原處分）。
    原告不服，提起訴願，亦遭決定駁回，遂提起本件行政訴訟
    。
三、當事人聲明：
（一）原告聲明：
    1.訴願決定及原處分均撤銷。
    2.訴訟費用由被告負擔。
（二）被告聲明：
    1.駁回原告之訴。
    2.訴訟費用由原告負擔。
四、兩造爭點要領：
（一）原告主張之理由：
    1.於原告住所之1 樓屋主，為了侵占2 樓4 分之1 的空間及
      增強違建房屋之強度，遂將2 樓後面陽臺、圍牆地磚下的
      鐵筋地磚挖除，排水孔因水泥堵塞而造成洗衣水由原告居
      住之2 樓滴落防火牆違建處；違建未被拆除前，1 樓屋主
      曾請里長出面要原告配合他修繕，但是仍無法修理好，後
      來提經被告所屬調解委員會3 次調解均置之不理，原告無
      法洗衣、使用廁所，報請拆除後才知裡面有私設廁所。94
      年10月27日，1 樓之住戶通知被告所屬稽查員前來拍照，
      其第1 次前來提醒時，原告即不再使用洗衣機；第2 次則
      聽稽查員己○○的話而故放清水以查看水流動向，並非排
      放污水，卻遭開罰單，且該次係其父親丙○○所為，並非
      原告。又照片中的廢棄車、瓦斯雜物均為1 樓住戶所有，
      原告之所以會有違反情事，亦為1 樓違建破壞而導致。
    2.就1 樓地面之定義，於答辯中既表示為「疑」生活用水，
      則代表稽查員己○○未親眼看到污水，稽查紀錄表所載並
      無根據。另地面有積水痕跡一詞，更非事實，因積水地點
      與流水滴落地點顯不同，又罰單係為從未參與本案之稽查
      員戊○○所開，更非適當。稽查員己○○稱調查時，1 、
      2 樓住戶均不在家而無法查詢等語，然當時其帶相機至現
      場時，原告亦在場受調查；又稽查員僅憑1 樓住戶電話陳
      情即認定事實，完全不審酌原告提出之建築結構證明圖、
      1 樓住戶佔據違建、廢棄物堆置之情形較原告所違反者更
      嚴重，經原告當面舉發並提出排水管被1 樓堵死之證明，
      卻不予理會，實有欠公允。
（二）被告主張之理由：
    1.94年8 月15日被告所屬清潔隊接獲陳情電話，鎮○○○○
      路2 段83巷12號2 樓，疑生活用污水排放污染1 樓地面，
      於當日派員（清潔隊稽查員己○○）現場勘查；發現該12
      號1 、2 樓後方部份已拆除，1 樓地面有積水痕跡，該1
      、2 樓住戶當時均不在家，無法查詢，隔日稽查員再次查
      訪，當場予以勸導限期年8 自行改善，並作成稽查記錄。
      然94年10月27日，本所清潔隊接獲陳情電話，稽查員到場
      勘查結果確屬原告再度違反，故依廢棄物清理法第27條第
      2 款告發，並依同法第50條第3 款處罰鍰3000元。
    2.該12號2 樓後方是否因拆除時，被堵死或拆除，不得而知
      ，被告所屬清潔隊非專業單位無法認定。原告強調94年10
      月27日2 樓後方正滴水至1 樓地面係聽被告所屬清潔隊稽
      查員己○○所言，排水流至1 樓地面…等語，查94年10月
      27日當天，被告所屬稽查員至現場勘查時，該1 、2 樓住
      戶已嚴重爭吵，雙方均已受傷。被告所屬稽查員為避免捲
      入糾紛，直接拍照，未向當事人作稽查記錄，並無原告所
      稱之情形。綜上，被告曾於94年8 月16日勸導限期自行改
      善，又於10月27日接獲陳情電話，12樓2 樓後方正滴水流
      至1 樓地面造成污染，已為事實，當場拍照存證，被告依
      法予以告發、處分並無不當。
五、心證要領：
（一）上開事實概要欄所述之事實，為兩造所不爭執，並有被告
      94年11月7 日北縣峽清字第0940027898號函、94年11月2
      日北縣峽鎮清違字第46號違反廢棄物清理法案件處分書、
      告發單、94年11月7 日北縣峽清字第0940027898號函及繳
      款書、94年3 月25日民調字第73號調解不成立證明書、被
      告所屬清潔隊94年8 月16日環保稽查紀錄表、現場照片16
      張、原告第345 號三峽郵局存證信函、94年11月21日報備
      書等件分別附原處分卷（原處分卷附本院卷）、訴願卷可
      稽，為可確認之事實。
（二）本件被告原處分及訴願機關認定原告有上開違章行為，無
      非以「依原處分機關卷送之通報，全鎮所有轄區均是指定
      清除區域，本件復經原處分機關稽查人員實地調查，並親
      自拍照證實確係排放洗衣；污水至1 樓地面，而未作妥善
      之排放水流處理，造成污染，有卷附之現場照片可證由2
      樓樓地板滴水之經過，本件違規事實明確…」等語為理由
      ，固非無見。然查：
    1.按「在指定清除地區內嚴禁有下列行為：…二、污染地面
      、池溏、水溝、牆壁、樑柱、電桿、樹木、道路、橋樑或
      其他土地定著物。…」「有下列情形之一者，處新臺幣一
      千二百元以上六千元以下罰鍰。經限期改善，屆期仍未完
      成改善者，按日連續處罰：…三、為第二十七條各款行為
      之一。」分別經廢棄物清理法第27條第2 款、第50條第3
      款規定甚明。
    2.本件被告所屬環境衛生稽查人員於94年8 月16日上午10時
      許前往現場勘查，認定原告確有排放污水致污染1 樓地面
      之事實，乃限令原告應於94年8 月30日前自行改善完成，
      逾期將依違反廢棄物清理法規定處理，並由原告在被告所
      製作之清潔隊環保稽查紀錄表上簽名等情，為本院所確認
      之事實，已如前述。惟就第2 次即94年10月27日被查獲排
      放水之事實，則為原告所否認，並主張「第2 次被查獲時
      ，係其父親丙○○為察看排水孔被堵塞之情形，所以排放
      清水想看水的流向，並非排放污水，伊未指示其父親排放
      。」等語。經查，94年10月27日案發當日到場執行取締之
      被告所屬人員即訴訟代理人己○○，並不諱言當時並未查
      明行為人究係何人，僅見水係從2 樓流向1 樓，故原處分
      以原告為處罰之對象，即有疑義。且原告之父丙○○於本
      院訊問時證稱：「…（當時是否有三峽鎮公所的清潔隊稽
      查員到原告住處稽查？）…我遇到稽查有兩次，第一次與
      第二次間隔大約1 、2 個月，第一次說不能在那邊洗衣服
      ，因為污水會排放到一樓，因為這個事情也調解3 次，但
      是一樓的住戶都不理我們。第一次稽查後我們就把洗衣機
      移走，沒有在那裡洗衣了。第二次稽查時沒有洗衣服，但
      有放水，是我放的水，因為要以司法處理，所以要看水的
      流向，當時稽查員還沒有來，但是很快就來了，我是將水
      龍頭的水放出來，只有我一人在，因為我女兒載小孩去學
      校，所以只有我一人在家。水龍頭是原來放洗衣機的那個
      水龍頭。」等語（參見本院95年10月18日訊問筆錄第2 頁
      至第3 頁）；另證人丁○○證稱：「（94年10月27日那天
      情形如何？）當天我要出去，因為我不識字，在庭的原告
      父親丙○○在陽台用洗衣機洗衣服，我先生就去向他拍照
      ，因為水又往我們這裡滴，丙○○罵我們龜兒子，他問我
      在寫什麼，我說我又不認識字，後來丙○○下樓和我爭執
      （原告當時還沒有回來），甲○○回來後就打我，我就喊
      救人，我先生就從後面進來，當時有我、丙○○和甲○○
      。」等語（參見本院95年11月22日訊問筆錄第4 頁）。上
      開證人之證詞，雖就94年10月27日案發當日是否在洗衣、
      排放洗衣廢水部分供述並不一致，但關於放水之行為人確
      係原告之父丙○○，則均與原告之主張相符，足見原告此
      部分主張為真實，應可採信。本件第2 次再有所謂排放污
      水污染丁○○住家1 樓地面之行為人，並非原告，而是訴
      外人丙○○，自難認定原告已構成廢棄物清理法第27條第
      2 款、第50條第3 款之違章行為。
    3.況且，上開訴外人丙○○所排放者，是否為污水？能否污
      染地面？亦不無疑義。本件證人丁○○於本院訊問時，固
      證稱94年10月27日所排放者為洗衣水云云；但同時亦補陳
      ：「（94年10月27日這次你看到的污水有沒有泡沫？）沒
      有，只有黑黑及含沙的水，是因我們拆違章多多少少有土
      沙、屑屑的雜質在裡面。（94年10月27日的水你認為是什
      麼水？）那是洗衣水，因為原告的洗衣機都放在陽台。（
      原告的洗衣機一直放在陽台那邊嗎，有無搬走過？）我不
      知道。」等語（以上參見本院95年11月22日訊問筆錄第3
      頁）。可見94年10月27日是否為洗衣水，證人丁○○係根
      據過去經驗為研判，並非親自體驗之結果，其真實性為何
      ，仍須進一步證據補強，否則難逕為採信。另被告94年10
      月27日案發當日到場執行取締之被告機關人員即訴訟代理
      人己○○，亦不諱言當時並未進入屋內勘驗，故不能確定
      2 樓所排放出來的水為洗衣水等語（參見本院95年11月22
      日訊問筆錄第3 頁）。且依被告所提出94年10月27日案發
      當日之現場照片觀之，2 樓所排放之水並無明顯之洗衣泡
      沫，僅有以保麗龍盒裝乘之積水呈現混濁現象，而該污濁
      現象係因拆除違章後排水與灰塵泥沙結合所造成，為證人
      丁○○所證實，如前所述，亦不能證明94年10月27日案發
      當日所排放者確為洗衣污水。再者，上開證人丁○○及被
      告所屬之執法人員己○○，皆不能證實上開排水處確有洗
      衣機之設置，亦為彼等於本院調查時供述明確，自難逕以
      前次取締之結果進而推論本次之行為內容，否則將流於武
      斷及臆測，故上開相關之證據均難為不利原告之認定。此
      外，本件復查無其他積極證據足資證明確有上開原處分所
      認定之事實，則被告作成原處分，自乏所據。
（三）綜上所述，本件並無積極證據足資證明系爭第2 次所排放
      者為污水，以達污染丁○○住家1 樓地面之程度，縱認已
      構成污染，然其行為人亦非原告，而是訴外人丙○○，則
      原處分認定原告已違反廢棄物清理法第27條第2 款、第50
      條第3 款之規定，並對之處以罰緩3,000 元，其認事用法
      即有違誤，應予撤銷；又原處分既有不法，則訴願決定予
      以維持，亦有未合，亦應撤銷。
據上論結，本件原告之訴為有理由，依行政訴訟法第233 條第1
項、第98條第3 項前段，判決如主文。
中    華    民    國    95    年    12    月   22     日
                      第一庭    法  官  劉錫賢
上為正本係照原本作成。
本件以訴訟事件所涉及之法律見解具有原則性者為限，始得於本
判決送達後20日內向本院提出上訴狀並表明上訴理由，如已於本
判決宣示後送達前提起上訴者，應於判決送達後20日內補具上訴
理由（均按他造人數附繕本），且經最高行政法院許可後方得上
訴。
中    華    民    國    95    年    12    月   22     日
                                書記官  林佳蘋


司法院資訊處製作；財團法人民間司法改革基金會備份。
